【裁判字號】    97,簡上,200
【裁判日期】    990119
【裁判案由】    確認界址
【裁判全文】
臺灣桃園地方法院民事判決             97年度簡上字第200號
上  訴  人  甲○○
被  上訴人  協新鋼鐵股份有限公司
法定代理人  丙○○
訴訟代理人  乙○○
上列當事人間確認界址事件，上訴人對於中華民國97年10月31日
本院中壢簡易庭97年度壢簡字第1061號第一審判決提起上訴，本
院於民國99年1 月5 日言詞辯論終結，判決如下：
    主      文
上訴駁回。
第二審訴訟費用由上訴人負擔。
    事實及理由
一、上訴人起訴主張：
  (一)上訴人所有坐落桃園縣平鎮市○鎮段323 之6 地號土地（下
    稱上訴人土地）與被上訴人所有坐落同段327 之17地號土地
    （合併分割前原編地號330 之2 號，下稱被上訴人土地）相
    鄰，被上訴人與上訴人先後於民國67年12月5 日及85年6 月
    8 日申請鑑界，並訂下界樁，兩造各自管領，毫無異議，上
    訴人並設有圍籬，界址分明，嗣桃園縣平鎮地政事務所（下
    稱平鎮地政事務所）於96年7 月27日再次就被上訴人土地為
    鑑界，其施測結果與前開2 次鑑界所為之複丈點與線大有出
    入，致兩造上開土地界線不明，實有予以確定之必要。
  (二)本件兩造土地之界址應以85年5 月21日平地三字322 號收件
    ，複丈日期為85年6 月8 日之複丈成果圖所示之界址為當，
    因該界址為兩造所共認。被上訴人於96年10、11月間將其原
    有坐落系爭327 之17地號及同段328 地號（亦為被上訴人所
    有）上之建物拆除，並向桃園縣政府申請建築執照重建，依
    被上訴人於申請建築執照時所提出之使用執照圖說所示，該
    新建物南側（即鄰同段327 之26地號土地）之第10支柱墩與
    兩造土地界址距離2.8 公尺，北側（即鄰同段331 、330 之
    1 、327 之1 地號土地）之第10支柱墩與兩造土地界址距離
    7.3 公尺，現被上訴人於新建物南側多蓋出1 目，與第10支
    柱墩間隔長4.95公尺，柱墩0.5 公尺寬，又柱墩與界樁間隔
    0.7 至0.8 公尺，足見該第11支柱墩已超出界線不少於3.35
    公尺（4.95+0.5+0.7-2.7>3.35 ），另於建物北側多蓋出2
    目，頭一目間隔4.5 公尺，第2 目間隔2.9 公尺，柱墩架寬
    0.4 公尺，與界樁間隔0.7 至0.8 公尺，明顯超出界線不少
    於1.6 公尺（4.5+2.9+0.4+0.4+0.7-7.3>1.6 ），而係越界
    建築。
  (三)依平鎮地政事務所於98年3 月20日複丈而出具之複丈成果圖
    所示，被上訴人建物南、北側第10支柱墩與兩造界址分別距
    離6 公尺、10公尺，與上開使用執照圖說所示建物南、北側
    與兩造界址之距離2.8 公尺、7.6 公尺，分別超出2.4 公尺
    、3.2 公尺，足認該98年3 月20日之複丈成果圖不足採信。
    再平鎮地政事務所於98年7 月22日再次進行複丈，依其複丈
    成果圖所示（如附圖二）B2為4.95公尺，但以第1 、2 支柱
    墩間隔4.85公尺，加上柱墩寬0.5 公尺，總計5.35公尺，則
    依該98年7 月22日複丈成果圖所示，被上訴人建物之第1 支
    柱墩應已佔入界外，但若履勘現場即可見第1 支柱墩並未佔
    用界外，又上開建物南、北兩側分別多蓋出1 目、2 目，與
    第10支柱墩距離6.05公尺、9 公尺，依上開使用執照許可圖
    已超出3.25公尺（6.05-2.8＝3.25）、1.4 公尺（9-7.6 ＝
    1.4 ），惟98年7 月22日複丈成果圖顯示建物南、北兩側之
    第10支柱墩與兩造界址分別距離5.04公尺、9.55公尺，不知
    其依據為何。
  (四)內政部國土測繪中心（下稱國土測繪中心）僅以雙方之指界
    作出圖面，對其他關鍵點未施測並標示其點、線、面，無從
    推斷對或不對，其施測係以地積錯誤予以調整繪定界址，出
    乎意外之離譜，兩造所有之土地之界址應依使用執照許可圖
    說所示，以被上訴人建物之第10支柱墩作為基準點，南、北
    側各加計2.8 公尺、7.6 公尺即如附圖三所示AD連線為當。
  (五)並聲明：確認兩造土地經界線之點與線。
二、被上訴人則以：土地界址應以地籍圖之實際界線為準，並非
    以廠房位置計算，兩造土地之界址業經平鎮地政事務所、國
    土測繪中心多次施測，均確認為平鎮地政事務所96年7 月27
    日複丈後所立塑膠界樁即如附圖一1 、2 點連接實線，是被
    上訴人之主張，並無可採等語置辯。並聲明：原告之訴駁回
    。
三、原審為確定上訴人所有坐落桃園縣平鎮市○鎮段323 之6 地
    號土地與被上訴人所有之同段327 之17地號土地之界址，為
    如附圖一所示1 、2 點之連接實線之判決，上訴人不服，提
    起上訴，上訴聲明為：(一)原判決廢棄；(二)確認上訴人所有桃
    園縣平鎮市○鎮段323 之6 地號土地與被上訴人所有之同
    段327 之17地號土地之界址，為如附圖三所示之AD點連線。
    被上訴人答辯聲明為：上訴駁回。
四、本件上訴人主張其所有之系爭323 之6 地號土地與被上訴人
    所有之系爭323 之17地號土地相鄰，上開土地前經平鎮地政
    事務所於85年6 月8 日施測複丈，製有85年6 月14日複丈成
    果圖，該複丈成果圖所示之界址為兩造所不爭執，嗣平鎮地
    政事務所於96年7 月27日就被上訴人土地為複丈，上訴人對
    平鎮地政事務所96年7 月27日複丈結果表示不服等事實，業
    據上訴人提出土地登記謄本、土地複丈成果圖等為證，並為
    被上訴人所不爭執，堪信為真實。
五、本件經原審法院依上訴人之聲請，囑託國土測繪中心派員會
    同到場履勘鑑測，經該局使用精密電子測距經緯儀先在附近
    周圍施測圖根點，作為該測區之控制點，然後以各圖根點為
    基點，分別施測系爭土地及附近界址點，並計算其坐標值輸
    入電腦，以自動繪圖儀展繪於鑑測原圖上（同地籍圖比例尺
    1/1200），然後依據桃園縣蘆竹地政事務所保管之地籍圖及
    圖解地籍圖數值化成果，展繪本案有關土地經界線，與前項
    成果核對後測定於鑑測原圖上，做成鑑定圖。鑑定結果為：
    (一)鑑定圖示（即附圖一）實線係地籍經界線，其中1-2 連接
    實線係兩造土地間之地籍圖經界線，亦為被上訴人指界位置
    ，其中1 、2 實地皆為塑膠樁（即96年7 月27日平鎮地政事
    務所複丈時所釘塑膠界標）；(二)圖示3--4連接虛線，係被上
    訴人指界位置，其中3 、4 實地皆為紅色噴漆點。另圖示7
    、8 點係3--4連接虛線與1-5 、2-6 連接實線之交點，有原
    審勘驗筆錄及土地測繪中心97年9 月4 日鑑定書、鑑定圖各
    1 份附卷可稽（見原審卷第48-49 、52-54 頁），而該鑑定
    機關乃係依據兩造之分別指界，並參酌地籍圖為鑑定，復為
    求精確，以電子測距經緯儀施測，鑑測基準涵蓋系爭土地周
    圍圖根點及附近界址點，足認此鑑定方法應屬精密、先進，
    且未見有何不週延之處，自堪予採信，況經本院函請平鎮地
    政事務所將上訴人認屬可採之平鎮地政事務所85年6 月14日
    複丈成果圖所示兩造土地界標套印在如附圖一之鑑定圖上，
    其套印之界標位置亦係在如附圖所示一1 、2 點連接實線上
    ，此有平鎮地政事務所98年10月14日平地測字第0980005616
    號函及檢附之附件鑑定圖在卷可憑，是兩造所有上開土地經
    平鎮地政事務所、國土測繪中心先後於85年6 月、96年7 月
    及97年8 月多次施測，結果均認係以如附圖一所示1 、2 點
    連接實線為土地界址，堪信兩造所有上開土地界址應為如附
    圖一所示1 、2 點之連線實線無訛。
六、上訴人主張系爭土地界址應為如附圖三所示之AD連線，無非
    係以平鎮地政事務所複丈日期分別為98年3 月20日及98年7
    月22日之複丈成果圖上所載之被上訴人建物南、北兩側第10
    支柱墩與兩造土地界址之距離與該建物申請建築執照時所附
    之使用執照圖說表示之距離2.8 公尺、7.3 公尺不符，且被
    上訴人除原有10支柱墩外，分別於南、北兩側加蓋1 目、2
    目，已超出兩造土地界址，屬越界建築，而認應以上開圖說
    所示內容計算兩造界址等語為據。惟查，上開圖說係被上訴
    人為申請建造執照，而委託訴外人邱華南建築師所繪製，旨
    在供桃園縣政府審查是否符合相關建築法規規定項目，嗣桃
    園縣政府審查合格後發給（96）桃縣工建執照字第會平0175
    3 號建造執照，並命被上訴人於6 個月內開工，此有桃園縣
    政府98年2 月26日府工建字第0980070298號函檢送之建築執
    照案卷在卷可憑，可見上開圖說僅在說明建物之預定興建位
    置、尺寸，該圖說繪製時，並未就坐落基地之界址實際測量
    ，斯時被上訴人之建物亦尚未開工興建，是該圖說所示建物
    位置自不足為兩造土地界址之參考依據，上訴人主張該圖說
    較專業地政機關即平鎮地政事務所及國土測繪中心所出具之
    複丈成果圖、鑑定圖為可採云云，實屬無據。至上訴人主張
    被上訴人之建物南、北兩側各加蓋1 、2 目，有越界建築之
    情，惟本件上訴人訴之聲明係在確定兩造土地之界址，並非
    訴請被上訴人拆屋還地，則該建物之興建位置及加蓋部分是
    否占用上訴人土地，實與本件確定界址之訴訟無涉，是上訴
    人聲請履勘現場並測量柱墩之位置，尚無調查之必要，附此
    敘明。
七、綜上所述，本件兩造上開土地之界址線，應確定為如附圖一
    所示1 、2 點連接實線。從而，原審為確定兩造上開土地界
    址為如附圖一所示1 、2 點之連接實線，於法並無違誤，上
    訴意旨指摘原判決不當，求予廢棄改判，為無理由，應駁回
    其上訴。
八、本件事證已臻明確，兩造其餘之主張、陳述及所提之證據資
    料，核與判決結果無何影響，爰不一一論述，附此敘明。
九、據上論結，本件上訴為無理由，依民事訴訟法第436 條之1
    第3項 、第449 條第1 項、第78條，判決如主文。
中    華    民    國    99    年    1     月    19    日
                  民事第二庭審判長法  官  劉克聖
                                  法  官  張震武
                                  法  官  劉佩宜
上列正本證明與原本無異
本判決不得上訴
中    華    民    國    99    年    1     月    19    日
                                  書記官  賴柏仲

司法院資訊處製作；財團法人民間司法改革基金會備份。
